臺灣高等法院高雄分院民事判決　九十三年度上字第一九號
　　上　訴　人　　乙○○
　　訴訟代理人　　李玲玲律師
　　　　　　　　　何俊墩律師
　　　　　　　　　吳忠諺律師
　　被上訴人　　　甲○○
　　訴訟代理人　　葉天來律師
右當事人間請求返還代墊款事件，上訴人對於中華民國九十二年十二月十六日台灣高
雄地方法院九十二年度訴字第一八五七號第一審判決提起上訴，本院於九十三年七月
廿八日言詞辯論終結，判決如下：
    主      文
上訴駁回。
第二審訴訟費用由上訴人負擔。
    事實及理由
一、上訴人起訴主張：被上訴人係協和醫院負責人，於九十一年四月一日邀同上訴人
    與訴外人林敬軒及其本人為連帶保證人，向泛亞商業銀行借款新台幣（下同）三
    百萬元，期間自九十一年四月一日起至九十二年十二月一日止，約定分廿期攤還
    （下稱系爭借款），詎於償還部分款項後，即未依約攤還，尚積欠本息二百十二
    萬三千七百三十八元，經銀行催討後，由上訴人代為清償，上訴人自已取得泛亞
    商業銀行對被上訴人前開借款債權，依民法第七百四十九條規定，自得請求被上
    訴人返還上訴人代墊之系爭借款全部；又依民法第二百八十一條連帶保證人內部
    求償規定，至少亦得請求上訴人返還本件系爭借款連帶債務應分擔之三分之一金
    額，爰訴請被上訴人給付二百十二萬三千七百三十八元及法定遲延利息等情。經
    原審為其敗訴之判決，其上訴聲明：求為判決：
    (一)原判決廢棄。(二)被上訴人應給付上訴人二百十二萬三千七百三十八元及自支付
    命令聲請狀繕本送達翌日起至清償日止，按週年利率百分之五計算之利息。
    (三)第一、二審訴訟費用由被上訴人負擔。
二、被上訴人則以：系爭借款之借款人為協和醫院，而協和醫院真正負責人為上訴人
    及訴外人林敬軒、黃庭楨等三人以合夥關係共同經營，被上訴人僅於九十年九月
    一日起受上訴人及林敬軒等人僱用為協和醫院之院長，約定受僱期間至九十三年
    八月三十一日止，但被上訴人早在九十一年底即離職，系爭借款係因被上訴人受
    僱為院長，故以該院院長名義及連帶保證人名義簽署借據，惟依被上訴人受僱之
    聘僱契約第四項約定被上訴人無須負擔協和醫院任何盈虧責任，即在被上訴人受
    僱期間內，該院對外之法律行為，雖被上訴人對外須負擔負責人責任，然對內則
    不負醫院經營、財務、借貸及稅金等責任。又依民法第六百八十一條規定，上訴
    人本為協和醫院合夥人自係主債務人，雖被上訴人亦為連帶保證人，但主債務人
    於清償債務後，對其他所謂連帶保證人，並無所謂代墊款之可言，上訴人主張向
    連帶保證人之被上訴人追償代墊款，依法無據。其答辯聲明：求為判決：上訴駁
    回。
三、上訴人主張被上訴人甲○○係協和醫院負責人於九十一年四月一日，邀同上訴人
    及訴外人林敬軒與伊本人為連帶保證人，向泛亞商業銀行借款三百萬元，期間自
    九十一年四月一日起至九十二年十二月一日止，詎於償還部分款項後，即未依約
    攤還，尚積欠本息二百十二萬三千七百三十八元，而由上訴人代償完畢等事實，
    業據提出放款借據、代位清償證明書、代位清償抵押隨同移轉證明書等影本各乙
    件為證，並有泛亞商業銀行臺南分行九十二年十一月十三日 ()泛南發字第一
    五四五號函可參（原審卷第一百頁），且為被上訴人所不爭執，可認為真實。至
    上訴人主張未與訴外人林敬軒與黃庭楨合夥經營協和醫院，亦未與被上訴人簽訂
    聘僱契約書，系爭借款雖記載借款人為協和醫院，惟協和醫院登記為獨資，被上
    訴人為負責人，自等同於協和醫院，為主債務人，被上訴人既為主債務人兼連帶
    保證人，自應返還上訴人所代償款項等情，則為被上訴人所否認，並以前開情詞
    置辯，經查：
（一）查被上訴人主張其雖因任協和醫院院長而擔任系爭借款之名義人及連帶保證人
      ，然其僅係協和醫院之受僱人，林敬軒及上訴人等人始為合夥經營協和醫院之
      人，而依被上訴人與協和醫院間簽立之聘僱契約書記載，被上訴人並無須負擔
      任何盈虧責任，有關協和醫院之經營、財務、借貨及稅金等均與被上訴人無涉
      等情，已據其提出聘僱契約書影本一件為證，而上訴人就該聘僱契約書確為協
      和醫院與被上訴人簽訂之事實，亦未為爭執。上訴人雖主張以前開聘僱契約書
      形式觀之係訴外人林敬軒、黃庭禎、上訴人分別以協和醫院執行長、副執行長
      名義共同與被上訴人簽訂，然上訴人並未授權林敬軒代理與被上訴人簽訂聘僱
      契約書，對上訴人不生效力云云。惟依證人即前開聘僱契約書上見證人唐治民
      律師於原審結證稱：「通常在我們見證立場，會要求受委任人釋明有受委任的
      資料，例如提出授權書或身分證明，印章是一定要的，至於其他證件影本我們
      也會接受，只要受委任人能夠當場提出委任人的印章，並且與授權書上相符，
      我們就認為有盡授權的釋明。因為基本上當事人偽造文書也是自己必須承擔的
      刑事問題。本件我的印象中，受委任人應該有提出授權書與印章，但有無提出
      其他身分釋明文件我不記得了」等語（原審卷第八一～八五頁）。查該聘僱契
      約書簽定日期為九十年九月十三日，係在本件系爭借貸款項借貸日九十一年四
      月一日之前相距約七個月，當時上訴人與林敬軒間並無任何利害關係可言，倘
      非上訴人同意或授權林敬軒簽立聘僱契約書，林敬軒尚無冒刑事偽造文書之風
      險，代上訴人簽名於聘僱契約書上之必要，其所以將上訴人列名其上，顯係為
      防止日後合夥關係間之糾紛；再者，上訴人曾向林敬軒為解除委任之意思表示
      之存證信函之寄發日期為九十一年八月十九日（原審卷第六七頁正反面，回執
      證明附本院卷第四五頁），與聘僱契約書訂立之日期為九十年九月十三日，相
      距亦已近一年，縱可認為係上訴人表示終止與林敬軒間委任關係之意，亦不能
      溯及否認上訴人委任林敬軒簽訂聘僱契約書之效力，況上訴人對於其何以於訂
      約一年後始知悉林敬軒以其名義訂約之事，並未舉證以實，且依其所稱亦僅係
      通知林敬軒不得「再」對外以上訴人名義從事法律行為，亦非否認其前已有委
      任林敬軒簽訂聘僱契約書之情事。基上，足認上訴人確有授權林敬軒共同與被
      上訴人簽訂聘僱契約書之事實。
（二）次查上訴人雖否認被上訴人所稱上訴人就協和醫院之經營有與林敬軒等人合夥
      之情事；然依證人許玉佩於原審結證稱：「．．．到八十八、九年間，林敬軒
      來找我合夥，因為我不願意與他們合夥，所以我將醫院連同相關設備及房屋一
      併租給林敬軒與乙○○，之所以會找乙○○是因為林敬軒本身不是醫生，不能
      當院長，且我也不信任他，所以他就找了乙○○一起來向我承租協和醫院，我
      並不知道乙○○是否與林敬軒合夥，但是乙○○曾經跟我說他也因為投資協和
      醫院而損失二百萬左右，且當時他們向我承租協和醫院，也是由林敬軒與乙○
      ○共同簽名承租，但乙○○的簽名不是當場書立，而是林敬軒拿去給乙○○簽
      名再拿來給我，但租約已經在後來林敬軒簽立切結書給我之後交還他撕毀了。
      所以我認為當時他們有合夥關係，但後來因為乙○○原任職的華濟醫院不肯放
      人，所以乙○○只能支援協和醫院一週看診一次，實際醫院運作都是由林敬軒
      操作。」等語（原審卷第七四～七五頁）可知證人許玉佩所言於八十八、九年
      間出租協和醫院予林敬軒與上訴人等情，與上訴人自承於八十九年間與林敬軒
      接觸，林敬軒希望上訴人擔任協和醫院院長並向證人承租院址等情（本院卷第
      三十頁），時間及內容均相符合，其證言可信為真。另證人許玉佩稱伊不信任
      林敬軒（其本身非醫生），故林敬軒找有醫生資格之上訴人一起向伊承租協和
      醫院等語，亦屬真實可信，故上訴人抗辯若其為合夥人，何以證人許玉佩要找
      林敬軒簽立切結書（本院卷第四六頁），，由林敬軒單獨同意解除租賃合約及
      負責積欠之款項及裝潢費等，而不找有資力之上訴人負責切結，可見上訴人非
      合夥人云云，查此即為證人所稱「不知乙○○是否與林敬軒合夥」等語，故證
      人許玉佩只找林敬軒為前述切結，而非與上訴人簽立切結書，即符常情，客觀
      而論，上述證人許玉佩之證詞尚屬持平，並未偏袒林敬軒或不利於上訴人，應
      無編詞構陷上訴人之理，其證言應屬可信。上訴人既曾與林敬軒共同向證人許
      玉佩承租房屋用以經營協和醫院，依其證言亦可推斷上訴人與林敬軒就協和醫
      之經營確有合夥關係存在甚明，上訴人否認合夥之辯解，尚無可採。
（三）按稱合夥者，為二人以上互約出資以經營共同事業之契約，前項出資，得為金
      錢或其他財產權，或以勞務、信用或其他利益代之；稱隱名合夥者，謂當事人
      約定，一方對於他方所經營之事業出資而分受其營業所生之利益，及分擔其所
      生損失之契約，民法第六百六十七條及第七百條定有明文。上訴人以其信用（
      醫生身分）出面與林敬軒共同向證人許玉佩承租房屋用以經營協和醫院，復又
      授權林敬軒共同與被上訴人簽訂聘僱契約書，已如前述，另參酌訴外人林敬軒
      於台灣高雄地方法院檢察署九十三年度偵字第七○三號違反動產擔保交易法案
      件偵查中均坦承上訴人係協和醫院股東之一，有本院函調該案卷內之警訊筆錄
      及訊問筆錄可稽，故上訴人與林敬軒間應有合夥關係或隱名合夥關係，當可認
      定。又上訴人與林敬軒既為協和醫院合夥事業經營者，為執行合夥事務，自有
      權代表協和醫院與被上訴人簽訂聘僱契約書，上開聘僱契約書既係上訴人及訴
      外人林敬軒、黃庭禎以協和醫院執行長、副執行長名義與被上訴人簽立，對上
      訴人自生效力，則上訴人以協和醫院無法人人格，非權利義務主體，不能為意
      思表示訂約云云置辯，自不足採；上訴人空言否認出面承租房屋供協和醫院之
      用，及未出面亦未授權他人與被上訴人簽訂聘僱契約云云，亦不可採。
四、按連帶債務人相互間，除法律另有規定或契約另有訂定外，應平均分擔義務。又
    連帶債務人中之一人，因清償、代物清償、提存、抵銷或混同，致他債務人同免
    責任者，得向他債務人請求償還各自分擔之部分並自免責時起之利息。再保證人
    於向債權人為清償後，於其清償之限度內，承受債權人對主債務人之債權。固分
    別為民法第二百八十條、第二百八十一條第一項、第七百四十九條所明定。惟依
    上所述，上訴人既與林敬軒、黃庭禎等人合夥共同經營協和醫院，而有關協和醫
    院之債務，又經與被上訴人約定被上訴人均毋庸分擔，則被上訴人就協和醫院之
    債務或借款，即不負清償責任亦無內部應分擔部分；系爭借款係被上訴人受聘為
    上訴人與林敬軒、黃庭禎等人所共同經營之協和醫院院長，而出名借貸，並因而
    與上訴人及林敬軒等人擔任為系爭借款之連帶保證人，則揆諸前述兩造簽訂聘僱
　　契約書意旨，上訴人自不得再對被上訴人請求償還應分擔之款項或代償額，是上
　　訴人主張依民法第二百八十條、第二百八十一條、第七百四十九條規定請求被上
　　訴人應分別負連帶保證人責任，返還其應分擔部分，及負主債務人責任，償還代
　　償保證人之清償額，自屬無據。從而，上訴人請求被上訴人給付二百十二萬三千
　　七百三十八元及自支付命令繕本送達翌日起至清償日止之法定遲延利息，尚屬無
　　據，不能准許。原審為上訴人敗訴之判決，並無違誤。上訴意旨指摘原判決不當
　　，求予廢棄改判，為無理由，應予駁回。
五、至兩造其餘攻擊防禦之方法，核與本判決基礎不生影響，爰不一一論述，附此敘
    明。
六、據上論結，本件上訴為無理由，依民事訴訟法第四百四十九條第一項、第七十八
    條，判決如主文。
中　　　華　　　民　　　國　　九十三　　年　　　八　　　月　　十一　　　日
                                                民事第五庭
~B1審判長法　官　蔡明宛
~B2　　　法　官　曾錦昌
~B3      法　官　林健彥
正本係照原本作成。
如對本判決上訴，須於判決送達後二十日內向本院提出上訴狀，其未表明上訴理由者
，應於上訴後二十日內向本院提出上訴理由書（均須按他造當事人之人數附繕本）。
上訴時應提出委任律師或具有律師資格之人之委任狀，並依附註條文規定辦理。
中　　　華　　　民　　　國　　九十三　　年　　　八　　　月　　十三　　　日
~B法院書記官　張明賢
附註：
民事訴訟法第四百六十六條之一：對於第二審判決上訴，上訴人應委任律師為訴訟代
理人，但上訴人或其法定代理人具有律師資格者，不在此限。
上訴人之配偶、三親等內之血親、二親等內之姻親，或上訴人為法人、中央或地方機
關時，其所屬專任人員具有律師資格並經法院認適當者，亦得為第三審訴訟代理人。
第一項但書及第二項情形，應於提起上訴或委任時釋明之。
